【裁判字號】    99,消債更,17
【裁判日期】    990625
【裁判案由】    更生事件
【裁判全文】
臺灣士林地方法院民事裁定            99年度消債更字第17號
債  務  人  甲○○
上列當事人聲請更生事件，本院裁定如下：
    主  文
債務人甲○○自中華民國九十九年六月二十五日下午五時起開始
更生程序。
命司法事務官進行本件更生程序。
    理  由
一、按債務人與金融機構協商成立者，不得聲請更生或清算，但
    因不可歸責於己之事由，致履行顯有重大困難者，不在此限
    。本條例施行前，債務人依金融主管機關協調成立之中華民
    國銀行公會會員辦理消費金融案件無擔保債務協商機制與金
    融機構成立之協商，準用前項之規定，消費者債務清理條例
    第151 條第5 項、第6 項分別定有明文。次按，債務人不能
    清償債務或有不能清償之虞，且無擔保或無優先權之債務總
    額未逾新臺幣（下同）1,200 萬元者，於法院裁定開始清算
    程序或宣告破產前，得向法院聲請更生，觀諸同條例第3 條
    、第42條第1 項規定自明。又法院開始更生程序之裁定，應
    載明其年、月、日、時，並即時發生效力。法院開始更生或
    清算程序後，得命司法事務官進行更生或清算程序，必要時
    得選任律師、會計師或其他適當之自然人或法人一人為監督
    人或管理人，復為同條例第45條第1 項、第16條所明定。
二、本件聲請意旨略以：伊有不能清償債務情事，前曾於民國95
    年5 月依中華民國銀行公會會員辦理消費金融案件無擔保債
    務協商機制與最大債權金融機構成立協商，協商條件為分12
    0 期、利率0%、每月清償1 萬7,260 元。惟96年間伊任職有
    限責任屏東縣太平園藝建築原住民勞動合作社，每月領有薪
    資2 萬7,084 元，扣除協商金額後之餘額不足維持伊基本生
    活及負擔2 名未成年子女之扶養費而毀諾。是伊係因不可歸
    責於己，致履行協商條件顯有重大困難。且伊無擔保或無優
    先權之債務總額未逾1,200 萬元，復未經法院裁定開始清算
    程序或宣告破產，爰向本院聲請更生等語。
三、經查，債務人所主張之上開事實，有中華民國銀行公會會員
    辦理消費金融案件無擔保債務協商機制協議書及無擔保債務
    還款計畫( 見本院卷第166 至167 頁）、財政部臺北市國稅
    局96年度綜合所得稅各類所得資料清單（見本院卷第29頁）
    、財政部臺北市國稅局財產歸屬資料清單（見本院卷第28頁
    ）、勞工保險被保險人投保資料表及明細（見本院卷第25至
    27 頁 ）、債務人全戶戶籍謄本（見本院卷第22至24頁）等
    為證，核閱屬實。佐諸債務人自陳其於96年5 月毀諾時之薪
    資收入為2 萬7,084 元，業據提出其安泰銀行存摺內頁債務
    協商繳款明細（見本院第89至91頁）、其臺灣銀行存摺內頁
    96年3 月至96年6 月之薪資轉帳資料（見本院卷第92至94頁
    ）附卷可稽，應堪採信。是債務人毀諾當時之薪資收入2 萬
    7,084 元扣除協商金額1 萬7,260 元後，僅餘9,824 元可自
    由處分。以內政部公布96年度臺北市最低生活費為1 萬4,88
    1 元（包含食衣住行育樂醫療保險等費用）核之，上開金額
    明顯不足維持債務人個人基本生活，況尚須負擔2 名未成年
    子女之扶養費用。從而，應認債務人確係因不可歸責於己之
    事由，致履行協商條件顯有困難。另債務人主張無擔保或無
    優先權之債務總額未逾1,200 萬元，業據提出與其所述相符
    之財團法人金融聯合徵信中心當事人綜合信用報告─債務清
    理條例前置協商專用債權人清冊（見本院卷第18至20頁）為
    證。復查，債務人無同條例第6 條第3 項、第8 條或第46條
    各款所定駁回更生聲請之事由存在，則債務人聲請更生，應
    屬有據，揆諸首開說明，應予開始更生程序，並命司法事務
    官進行本件更生程序。
四、爰裁定如主文。
中    華    民    國    99    年    6     月    25    日
                  民事第二庭  法      官  王怡雯
上為正本係照原本作成。
本件不得抗告。
中    華    民    國    99    年    6     月    25    日
                              書  記  官  周嫣蘋

司法院資訊處製作；財團法人民間司法改革基金會備份。
